【裁判字號】    99,聲,504
【裁判日期】    991203
【裁判案由】    停止執行
【裁判全文】
臺灣臺北地方法院民事裁定               99年度聲字第504號
聲  請  人  陳素華
相  對  人  楊陳月夏
            楊登貴
上列當事人間請求停止強制執行事件，本院裁定如下：
    主  文
聲請駁回。
聲請費用由聲請人負擔。
    理  由
一、聲請意旨略以：相對人等在鈞院99年度司執字第96115 號強
    制執行事件中，對聲請人之不動產，即坐落臺北市○○區○
    ○段四小段第463 地號上如附圖所示c 、d 部分之建物，門
    牌號碼分別為臺北市○○區○○路四段163 、165 號之未辦
    保登記之建物（下稱系爭建物）為強制執行程序，業經聲請
    人於99年11月26日依法提起第三人異議之訴在案，爰依強制
    執行法第18條第2 項規定聲請停止鈞院99年度司執字第9611
    5 號之強制執行程等語。
二、按不動產物權，依法律行為而取得、設定、喪失及變更者，
    非經登記，不生效力；民法第758 條定有明文。又就未辦理
    保存登記之建築物為讓與時，雖因未辦理保存登記致不能辦
    理所有權移轉登記，該建築物之所有權不能發生讓與之效力
    ，但受讓人與讓與人間非不得約定將該建築物之事實上處分
    權讓與於受讓人，有最高法院74年度臺上字第1317號判決意
    旨參照。次按第三人就執行標的物有足以排除強制執行之權
    利者，得於強制執行程序終結前，向執行法院對債權人提起
    異議之訴。有回復原狀之聲請，或提起再審或異議之訴，或
    對於和解為繼續審判之請求，或提起宣告調解無效之訴、撤
    銷調解之訴，或對於許可強制執行之裁定提起抗告時，法院
    因必要情形或依聲請定相當並確實之擔保，得為停止強制執
    行之裁定；強制執行法第15條前段、第18條第2 項亦分別定
    有明文。又所謂就執行標的物有足以排除強制執行之權利者
    ，係指對於執行標的物有所有權、典權、留置權、質權存在
    情形之一者而言，占有，依民法第940 條之規定，不過對於
    物有事實上管領之力，自不包含在內。強制執行法第18條第
    2 項規定所謂「必要情形」，固由法院依自由裁量定之，然
    法院為此決定，應就回復原狀之聲請，或再審之訴，或異議
    之訴，或抗告，在法律上是否顯無理由，以及如不停止執行
    ，將來是否難於回復執行前之狀態等各情形予以斟酌，有最
    高法院44年臺上字第721 號判例、69年度臺抗字第577 號裁
    判意旨參照。
三、經查：聲請人主張系爭建物為未保存登記建物，分別為訴外
    張宗榮、莊志峰所有，嗣於99年11月2 日及95年3 月17日將
    系爭建物轉售予聲請人，是聲請人已取得系爭建物之事實上
    處分權，然聲請人並非相對人等之執行債務人，為此提起第
    三人異議之訴等情，業經本院調閱99年度司執字第96115 號
    拆屋還地之強制執行卷及99年度訴字第5316號第三人異議之
    訴卷查明無誤，堪信為實。是系爭未保存登記建物縱為聲請
    人所買受，但因未能登記，致未發生所有權移轉之效力。因
    此，聲請人所取得者，僅為系爭建物之事實上處分權，揆諸
    前開最高法院見解，並不足以為排除強制執行之權利，從而
    聲請人提起上開異議之訴，在法律上顯無理由，自無強制執
    行法第18條第2 項規定所謂「必要情形」，應堪認定。因之
    ，聲請人聲請供擔保而停止系爭執行程序，於法未合，本院
    無從准許。又強制執行法第15條所謂第三人就執行標的物有
    足以排除強制執行之權利者，係指第三人就執行標的物有所
    有權、典權、留置權、質權存在情形之一者而言，並不包括
    事實上之占有及處分權在內，有最高法院95年度臺上字第94
    號、72年度臺上字第3628號判決參照，故聲請人上開主張，
    即與前揭最高法院見解不符，而不足採。基上，聲請人以其
    現為系爭建物實際之處分權人為由而提起第三人異議之訴，
    在法律上顯無理由，從而聲請人聲請供擔保而停止系爭執行
    程序，為無理由，應予駁回。爰裁定如主文。
中    華    民    國    99    年    12    月    3     日
                  民事第五庭    法  官  鄧德倩
以上正本係照原本作成
如對本裁定抗告須於裁定送達後10日內向本院提出抗告狀，並繳
納抗告費新臺幣1,000元
中    華    民    國    99    年    12    月    3     日
                                書記官  林孔華

司法院資訊處製作；財團法人民間司法改革基金會備份。
